臺灣高等法院民事判決　　　　　　　　　 96年度上字第336號
上　訴　人　乙○○
訴訟代理人　呂丹琪律師
　　　　　　丙○○
被　上訴人　中國信託商業銀行股份有限公司
法定代理人　戊○○
訴訟代理人　甲○○
上列當事人間清償借款事件，上訴人對於民國96年3月20日臺灣
臺北地方法院95年度訴字第7064號第一審判決提起上訴，本院於
96 年8月21日言詞辯論終結，判決如下：
    主  文
上訴駁回。
第二審訴訟費用由上訴人負擔。
    事實及理由
一、被上訴人起訴主張：
(一)丁○○於民國（下同）81年1月16日，邀同乙○○、張全
    為連帶保證人，向被上訴人借款新台幣（下同）9,000,000
    元，借款期間自81年1月16日起至96年1月16日止，約定利息
    按年利率11.25%機動計算，並約定借用後前12期為寬限期，
    按期付息，自82年1月16日起，共分168期，按期定額年金平
    均攤還本息，如有逾期攤還本金，借款人即喪失期限之利益
    ，應立即全部償還，逾期清償在6個月以內者，按上開利率
    10%，超過6個月者，超過部分按上開利率20%計付違約金。
(二)詎丁○○僅繳納利息至84年4月26日即未依約清償本息，依
    上開約定，本件借款即視為全部到期，至今仍積欠被上訴人
    本金3,212,017元及如訴之聲明所示之利息、違約金未清償
    ，而乙○○及張全既為連帶保證人，依法應負連帶清償責
    任。上訴人乙○○雖抗辯其並非連帶保證人云云，惟一般程
    序申辦貸款時，均會請本人到場簽名，此應係乙○○本人筆
    跡無疑。為此爰依消費借貸及連帶保證契約提起本件訴訟。
(三)爰起訴聲明：丁○○等應連帶給付被上訴人3,212,017元，
    及自93年6月17日起至清償日止，按年息8.525％計算之利息
    ，並自93年7月18日起至清償日止，逾期在6個月以內者，按
    上開利率10％，超過6個月者，超過部份按上開利率20％計
    付違約金。
二、上訴人乙○○於原審則以：丁○○對伊尚有借款未為清償，
    伊自無理由為其擔保，本件實係因伊之印鑑證明當初皆存放
    於丁○○處，由其幫忙申請房貸，因丁○○未還錢，系爭借
    款之擔保物才被拍賣，該借款申辦文件之筆跡很像伊之簽名
    ，但伊並未如此辦理等語置辯。並於原審答辯聲明：駁回被
    上訴人之訴。
三、原審為被上訴人勝訴之判決，上訴人乙○○不服提起上訴（
    原審被告丁○○、張全敗訴部分未據不服），除引用原審
    陳述外，另補陳略以：
(一)丁○○為代書，80年11月間因須資金周轉，曾商請上訴人提
    供土地房屋設定最高限額抵押3,800,000元，貸得之款項均
    由丁○○使用。81年1月間上訴人因須資金擬向銀行貸款，
    丁○○自稱與銀行熟識，可代為辦理，上訴人遂將文件印章
    交其辦理。詎其不僅未依約繳納利息，導致上訴人所有上開
    不動產遭查封拍賣，其更擅以上訴人為連帶保證人，向被上
    訴人申貸9,000,000元貸款，被上訴人復未與上訴人對保，
    導致上訴人直至本件訴訟提起，方始知悉上情。查上訴人因
    丁○○並未正常繳息，已絕無可能再於81年1月16日擔任丁
    ○○9,000,000元債務之連帶保證人。原審雖經筆跡鑑定，
    認為借據上關於上訴人之簽名，確係上訴人所親為，然上訴
    人曾於81年1月間委託丁○○代為辦理貸款事宜，並交付一
    切證件於丁○○，上訴人並應其要求於文件上簽名，丁○○
    顯係利用職務之便，使上訴人誤為連帶保證人之簽名。被上
    訴人對此亦未與上訴人對保，或與上訴人確認相關資料，被
    上訴人亦有業務之疏失甚明。並於本院上訴聲明：1.原判決
    不利於上訴人部分廢棄；2.上廢棄部分，被上訴人第一審之
    訴駁回。
(二)被上訴人則答辯聲明：上訴駁回。並引用原審陳述。
四、兩造所不爭執之事實（見96年5月22日準備程序筆錄，本院
    卷第44頁背面）：
(一)丁○○於81年1月16日向被上訴人借款9,000,000元，借款期
    間自81年1月16日起至96年1月16日止，約定利息按年利率
    11.25%機動計算，借用後前12期為寬限期，按期付息，自82
    年1月16日起，共分168期，按期定額年金平均攤還本息。如
    有逾期攤還本金，借款人即喪失期限利益，應立即全部償還
    ，逾期清償6個月以內者，按上開利率10%，超過6個月者，
    超過部份按上開利率20%計算違約金。
(二)被上訴人業已將上開借款9,000,000元放款予丁○○。
(三)上開借貸契約之借據及約定書上乙○○之簽名及蓋章均為真
    正。
(四)對原審送內政部刑事警察局鑑定之鑑定書內容為真正。
(五)張全為丁○○借款連帶保證人。
五、本件依民事訴訟法第463條準用第270條之1第1項第3款規定
    協議簡化爭點，兩造同意簡化爭點如下（見本院同上筆錄）
    ：乙○○是否為系爭借款之連帶保證人？被上訴人對於乙○
    ○之連帶保證部分，是否有對保？
六、法院之判斷：
(一)經查被上訴人主張原審被告丁○○於81年1月16日，邀同上
    訴人乙○○及原審被告張全為連帶保證人，向被上訴人借
    款9,000,000元，借款期間自81年1月16日起至96年1月16日
    止，約定利息按年利率11.25%機動計算，並約定借用後前12
    期為寬限期，按期付息，自82年1月16日起，共分168期，按
    期定額年金平均攤還本息，如有逾期攤還本金，借款人即喪
    失期限之利益，應立即全部償還，逾期清償在6個月以內者
    ，按上開利率10%，超過6個月者，超過部分按上開利率20%
    計付違約金，詎丁○○僅繳納利息至84年4月26日即未依約
    清償本息，依上開約定，本件借款即視為全部到期，至今仍
    積欠被上訴人本金3,212,017元及如上訴聲明所示之利息、
    違約金未清償等情，已據提出與所述相符之借據、約定書、
    放款歷史交易查詢等原本為證 (見原審卷第7至18頁、本院
    卷第61頁)，原審被告丁○○、張全亦坦承有前開款項迄
    未清償，及原審被告張全有同意擔任連帶保證人等事實，
    且上訴人對於上開證物形式真正亦不爭執，雖否認有擔任該
    借款之連帶保證人，然經原審將被上訴人所提出前開借據上
    關於上訴人乙○○之簽名，與上訴人乙○○前於台灣中小企
    業銀行中壢分行之開戶印鑑卡、新竹國際商業銀行信用卡申
    請書、中華郵政股份有限公司中壢郵局印鑑單等資料上之上
    訴人乙○○本人親簽字跡、及上訴人於原審95年11月14 日
    言詞辯論期日所當庭寫立簽名等字樣，均送請內政部警政署
    刑事警察局為鑑定之結果，均認該借據、約定書上之『乙○
    ○』筆跡與其他資料上之『乙○○』筆跡相符，有內政部警
    政署刑事警察局95年12月29日刑鑑字第0950187282號鑑定書
    一份在卷為憑 (見原審卷第79、80頁)，況上訴人乙○○之
    訴訟代理人於原審96年3月6日言詞辯論期日亦自承原審被告
    丁○○曾請求上訴人乙○○幫忙辦貸款等語 (見原審卷第85
    頁)。且上訴人於本院審理中請求傳訊原審被告丁○○，其
    亦到庭證稱：「 (審判長問：系爭900萬元貸款是你辦理的
    嗎？提示原審卷7頁）當時房子是我的名義，是另外的代書
    辦理的。乙○○為我的連帶保證人，並有同意，當時有對保
    ，是乙○○他們二夫妻跟我們一起去的。確實是他本人到銀
    行親自對保的。」、「 (審判長問：是否同一天辦理的？)
    都是同一天對保的。印章也是乙○○自己帶去，自己蓋的，
    不是我蓋的。」等語 (見本院卷第93頁)，足證上訴人乙○
    ○確有於前開文件上簽名用印而同意擔任系爭借款之連帶保
    證人，且被上訴人對於乙○○之連帶保證部分，亦確有對保
    ，上訴人乙○○前開辯稱，洵無足採。
(二)另上訴人及原審被告丁○○、張全所辯稱被上訴人請求利
    息、違約金計算之利率過高一節，業據被上訴人提出該銀行
    目前之基本放款利率表影本一份為據，且參諸其等所約定遲
    延利息、違約金之利率，確係以被上訴人之基本放款利率加
    碼0.125%之方式計算，有前開借據影本一份附卷可稽，被上
    訴人主張本件利率以8.525%計算，即為有據，上訴人謂此利
    率計算過高，並無可採。因之，被上訴人主張上訴人應與原
    審被告丁○○、張全應連帶清償前開借款暨利息、違約金
    ，當屬有據。
七、綜上所述，原審被告丁○○確於81年1月16日，邀同上訴人
    乙○○及原審被告張全為連帶保證人，向被上訴人借款
    9,000,000元，借款期間自81年1月16日起至96年1月16日止
    ，約定利息按年利率11.25%機動計算，並約定借用後前12
    期為寬限期，按期付息，自82年1月16日起，共分168期，按
    期定額年金平均攤還本息，如有逾期攤還本金，借款人即喪
    失期限之利益，應立即全部償還，逾期清償在6個月以內者
    ，按上開利率10%，超過6個月者，超過部分按上開利率20%
    計付違約金。詎丁○○僅繳納利息至84年4月26日即未依約
    清償本息，依上開約定，本件借款即視為全部到期，至今仍
    積欠被上訴人本金3,212,017元及如上訴聲明所示之利息、
    違約金未清償，而上訴人乙○○確有於前開文件上簽名用印
    而同意擔任系爭借款之連帶保證人，且被上訴人對於乙○○
    之連帶保證部分，亦確有對保。從而，被上訴人依消費借貸
    及連帶保證契約之法律關係，請求上訴人連帶給付借款3,21
    2,01 7元，及自93年6月17日起至清償日止按年息8.525% 計
    算之利息，並自93年7月18日起至清償日止，其逾期在6個月
    以內部分，按上開利率10%，超過6個月者，超過部分按上開
    利率20%計付違約金，為有理由，應予准許。原審因而判命
    上訴人應與原審被告丁○○、張全連帶如數給付，於法並
    無不合。上訴意旨指摘原判決不利於其個人部分不當，求予
    廢棄改判，為無理由，應予駁回。
八、本件事證已臻明確，兩造其餘攻擊防禦方法，核予判決結果
    不生影響，爰不一一論述，併此敘明。
九、據上論結，本件上訴為無理由，依民事訴訟法第449條第1項
    、第78條，判決如主文。
中　　華　　民　　國　　96　　年　　9 　　月　　 4　　日
                    民事第五庭
                        審判長法  官  魏麗娟
                              法  官  陳博享
                              法  官  蔡芳齡
正本係照原本作成。
如不服本判決，應於收受送達後20日內向本院提出上訴書狀，其
未表明上訴理由者，應於提出上訴後20日內向本院補提理由書狀
（均須按他造當事人之人數附繕本）上訴時應提出委任律師或具
有律師資格之人之委任狀；委任有律師資格者，另應附具律師資
格證書及釋明委任人與受任人有民事訴訟法第466條之1第1項但
書或第2項（詳附註）所定關係之釋明文書影本。
中　　華　　民　　國　　96　　年　　9 　　月　　5 　　日
　　　　　　　　　　　　　　　書記官  鄭麗兒
附註：
民事訴訟法第466條之1（第1項、第2項）：
對於第二審判決上訴，上訴人應委任律師為訴訟代理人。但上訴
人或其他法定代理人具有律師資格者，不在此限。
上訴人之配偶、三親等內之血親、二親等內之姻親，或上訴人為
法人、中央或地方機關時，其所屬專任人員具有律師資格並經法
院認為適當者，亦得為第三審訴訟代理人。
